臺灣臺北地方法院刑事判決　　　　　　　 94年度交自字第4號
自　訴　人　丙　○
代　理　人　潘正芬律師
　　　　　　王悅蓉律師
被　　　告　甲○○
輔　佐　人　乙○○
上列被告因過失傷害案件，經自訴人提起自訴，本院判決如下：
    主  文
甲○○因過失傷害人，處拘役伍拾日，如易科罰金，以參佰元折
算壹日。
    事  實
一、甲○○於民國九十三年十月二十二日上午八時三十分許，騎
    乘車牌號碼ＴＹＣ─一二八號輕型機車，沿臺北市○○○路
    由西往東行駛於第三車道，途經和平東路及敦化南路交岔路
    口時，適路口之號誌轉換成黃燈，而甲○○因已接近停止線
    而欲通過路口，本應注意汽車行近行人穿越道前，應減速慢
    行，遇有行人穿越時，無論有無交通警察指揮或號誌指示，
    均應暫停讓行人先行通過，另汽車行駛時，駕駛人應注意車
    前狀況，並隨時採取必要之安全措施，而當時天候晴、日間
    自然光線、路面乾燥、無缺陷、無障礙物、視距良好，並無
    不能注意之情事，竟疏於注意，適有丙○正自和平東路與敦
    化南路交岔路口西南角由南向北穿越行人穿越道，甲○○見
    狀即行煞車，惟因煞車不及，其所騎乘之機車右前車身因而
    擦撞丙○之左側身體，導致丙○倒地，受有頸椎挫傷併頸椎
    神經病變等傷害。甲○○於肇事後，向據報前來尚不知何人
    肇事之處理警員自首坦承肇事。
二、案經丙○提起自訴。
    理  由
一、訊據被告甲○○對於在前開時、地因其騎乘機車有過失而造
    成自訴人丙○受傷等事實坦承不諱，惟辯稱係伊之機車右側
    把手勾到自訴人，而非車身擦撞自訴人云云。經查：
（一）前揭犯罪事實，業據自訴人及自訴代理人王悅蓉律師指訴
      綦詳，且被告亦坦承確有騎乘機車造成自訴人受傷之事實
      ，並有財團法人國泰綜合醫院（下簡稱國泰綜合醫院）九
      十四年五月十八日第一一一八八號乙種診斷證明書、道路
      交通事故調查報告表（一）（二）、道路交通事故補充資
      料表、現場圖、談話紀錄表、事故現場及車損照片、國泰
      綜合醫院病歷等件存卷可資佐證（見本院卷第二四頁至第
      二九頁、第三一頁、第三二頁、第三五頁至第三七頁、第
      六○頁至第六七頁、第八六頁）。又按汽車行駛時，駕駛
      人應注意車前狀況，並隨時採取必要之安全措施，汽車行
      近行人穿越道前，應減速慢行，遇有行人穿越時，無論有
      無交通警察指揮或號誌指示，均應暫停讓行人先行通過，
      道路交通安全規則第九十四條第三項、第一百零三條分別
      定有明文，此亦為汽車駕駛人應盡之注意義務；又依據卷
      附道路交通事故調查報告表（一）之記載，事故發生時，
      天候晴、日間自然光線、路面乾燥、無缺陷、無障礙物、
      視距良好，是依當時情形，亦無何不能注意之情事，倘被
      告能善盡注意義務，禮讓行人穿越道上之自訴人先行，本
      件車禍即不至於發生，自訴人亦不會因此受有傷害，從而
      被告之過失，及其過失與自訴人身體所受傷害間，有相當
      因果關係，均至為灼然。
（二）被告雖辯稱係伊所騎乘之機車右側把手勾到自訴人，始導
      致自訴人受傷，並非車身擦撞自訴人云云，惟查，被告於
      肇事後，經警詢問事發經過填載交通事故談話紀錄表時，
      供稱：伊當時係見一行人沿敦化南路南向北步行於西側行
      人穿越道穿越和平東路，伊所騎乘之機車右前車身擦撞該
      行人的左側身體而肇事等語，而被告尚於警員填載談話紀
      錄表完畢後，於其上簽名捺指印，此見卷附之交通事故談
      話紀錄表即明（見本院卷第二八頁），堪認被告已詳閱上
      開談話紀錄表之記載且確認無訛；且道路交通事故現場圖
      上之肇事經過摘要亦記載同上意旨（見本院卷第二六頁）
      。是被告於本件審理時復辯稱伊並非車身擦撞自訴人，而
      係機車把手勾到自訴人云云，與實情不符，不足採信。又
      被告辯稱係自訴人未待號誌轉換為綠燈，即穿越行人穿越
      道，故本身亦有違反號誌闖紅燈之嫌云云，然此為自訴人
      所否認，表示當時伊見行人號誌燈轉為綠燈，數臺機車均
      已停止於停止線後，始依據當時路口員警之指揮，跨出步
      伐穿越行人穿越道。而依卷內證據觀之，亦無任何證據可
      證明被告有違反號誌管制之情事，故被告辯稱自訴人亦同
      有過失云云，亦非可採。
（三）自訴人另指訴被告有違反號誌之過失云云，惟為被告所否
      認。按圓形黃燈係用以警告車輛駕駛人及行人，表示紅色
      燈號即將顯示，屆時將失去通行路權，道路交通標誌標線
      號誌設置規則第二百零六條第四項定有明文。查被告於警
      詢時供稱其至和平東路與敦化南路交岔路口時，見號誌已
      轉換為黃燈，伊是時未經過停止線等語（見本院卷第二八
      頁交通事故談話紀錄表），而依該號誌所為之指示，被告
      應依據道路狀況，考量自身及用路人車之安全，決定是否
      仍欲通過路口，抑或煞車停止，然號誌為圓型黃燈時，並
      未禁止車輛駕駛人通行，依卷內證據亦無法認定被告有闖
      越紅燈之情事，是尚難認定本件被告有違反交通號誌管制
      之過失。
（四）按稱重傷者，除毀敗視能、聽能、語能、味能、嗅能、一
      肢以上之機能及生殖之機能外，其他於身體或健康，有重
      大不治或難治之傷害亦屬之，刑法第十條第四項定有明文
      。故重傷係指傷害重大且不能治療或難於治療者而言，如
      傷害雖重大，而未達於不能治療或難於治療之程度，仍難
      以重傷既遂論（最高法院五十四年臺上字第一六九七號判
      例意旨可資參照）。查自訴人因本件交通事故所受之傷害
      ，係頸椎挫傷併頸椎神經病變等傷害，業如前述；經本院
      向國泰綜合醫院函詢本件自訴人所受之上開傷害是否已達
      不治或難治之程度，國泰綜合醫院以九十四年五月十二日
      （九四）管歷字第四八一號函覆：「丙○於九十三年十月
      二十二日因車禍送至本院急診室，當時症狀為兩手手指發
      麻。病人於九十三年十月二十五日至本院門診要求自費施
      行電腦斷層及核磁共振檢查。於九十三年十月二十七日至
      本院門診要求開立診斷書。並於九十三年十月二十八日至
      本院門診複診。檢查結果為第四頸椎後縱走韌帶鈣化症及
      頸椎狹窄症。進一步的檢查和治療已向病人建議，但病人
      並未回診。」（見本院卷第五八頁）。另自訴人亦於本院
      審理時供稱：車禍發生後，前兩天伊之手刺痛沒有力氣，
      後來過了三個星期伊回美國至神經外科就診，情形有一些
      恢復，第一個星期伊需要人餵食，第二個星期伊可以使用
      叉子將食物送至嘴裡，第四個星期可以練習使用筷子；從
      發生到現在，情況有在改善，手會癢且痛，右邊比左邊輕
      微一點，如果事發時疼痛程度係數是一百的話，現在則是
      二十；神經外科醫生建議伊馬上動手術，但因為須經過很
      多神經及血管，發生錯誤之機率比較大；我現在頸部僵硬
      ，脖子可以轉動但是會很痛等語（見本院卷第九八頁正反
      面，本院九十四年六月十日審判筆錄）。徵諸上開事證，
      雖自訴人因本件交通事故受有傷害，然被告至國泰綜合醫
      院就診時，針對自訴人頸椎方面之傷害、病變，醫生曾建
      議相關之檢查及治療，且自訴人之受傷情形亦有日漸好轉
      跡象，顯見自訴人所受之傷害非屬不能治療或難以治療。
      又自訴人雖表示進行手術治療，發生錯誤機率極大，然任
      何一種手術皆有其風險，醫生既然建議自訴人進行手術，
      可見手術為可有效治療自訴人之方式之一。從而，本件自
      訴人所受傷害，尚未達不治或難治之程度，非屬重傷，自
      訴人主張其所受之傷害係重傷害云云，自無足取。
（五）綜上，本件事證明確，被告犯行堪以認定，應依法論科。
二、核被告所為，係犯刑法第二百八十四條第一項前段之過失傷
    害罪。自訴人認被告所犯之罪係刑法第二百八十四條第一項
    後段之過失致重傷罪，尚有未洽。被告行經行人穿越道不依
    規定讓行人優先通行，因而致人受傷，依法應負刑事責任，
    應依道路交通管理處罰條例第八十六條第一項規定加重其刑
    。又被告肇事後，於其犯罪行為未為有偵查權限之機關發覺
    前，即向前來處理車禍事宜之警員承認肇事，此有臺北市政
    府警察局大安分局交通分隊警員填具之自首情形紀錄表在卷
    可憑（見本院卷第三三頁），被告嗣未逃避偵審，合於自首
    之要件，應依刑法第六十二條前段規定，減輕其刑。被告既
    有刑之加重及減輕事由，應先加後減之。爰審酌被告因一時
    疏虞而犯罪，惟犯後坦認犯行，犯後態度尚佳，然迄今因家
    境之故無法負擔自訴人要求之賠償數額，未能與自訴人達成
    和解；且其尚在學，在家乖巧並在外打工協助分擔家中經濟
    重擔，業據被告之輔佐人即其父乙○○陳述在卷，並考量自
    訴人所受傷害程度等一切情狀，量處如主文所示之刑，並諭
    知易科罰金之折算標準。
據上論斷，應依刑事訴訟法第三百四十三條、第二百九十九條第
一項前段，道路交通管理處罰條例第八十六條第一項，刑法第二
百八十四條第一項前段、第六十二條前段、第四十一條第一項前
段，罰金罰鍰提高標準條例第一條前段、第二條，判決如主文。
中　 華 　民 　國 　九十四 　年  　八　 月　 三十一   日
                      臺灣臺北地方法院交通法庭
                        審判長法  官  陳興邦
                              法  官  劉亭柏
                              法  官  劉素如
上正本證明與原本無異。
如不服本判決，應於判決送達後10日內向本院提出上訴狀（應抄
附繕本）。
                              書記官  陳俐妙
中　 華 　民 　國 　九十四 　年  　八　 月　 三十一   日
中華民國刑法第284條
 (過失傷害罪)
因過失傷害人者，處六月以下有期徒刑、拘役或五百元以下罰金
，致重傷者，處一年以下有期徒刑、拘役或五百元以下罰金。
從事業務之人，因業務上之過失傷害人者，處一年以下有期徒刑
、拘役或一千元以下罰金，致重傷者，處三年以下有期徒刑、拘
役或二千元以下罰金。
